【裁判字號】    97,訴,356
【裁判日期】    970718
【裁判案由】    違反槍砲彈藥刀械管制條例
【裁判全文】
臺灣新竹地方法院刑事判決              97年度訴字第356 號
公  訴  人  臺灣新竹地方法院檢察署檢察官
被      告  乙○○
指定辯護人  本院公設辯護人  甲○○
上列被告因違反槍砲彈藥刀械管制條例案件，經檢察官提起公訴
（97年度偵字第778 號），本院判決如下：
    主  文
乙○○未經許可，持有可發射金屬具有殺傷力之空氣長槍，處有
期徒刑壹年陸月，併科罰金新臺幣伍萬元，罰金如易服勞役，以
新臺幣壹仟元折算壹日；扣案之可發射金屬具殺傷力之空氣長槍
壹枝（槍枝管制編號0000000000號）、小型高壓氣體
鋼瓶拾瓶及金屬彈丸壹佰顆，均沒收之。又未經許可，販賣可
發射金屬具有殺傷力之空氣長槍未遂，處有期徒刑壹年月，併
科罰金新臺幣伍萬元，罰金如易服勞役，以新臺幣壹仟元折算壹
日；扣案之可發射金屬具殺傷力之空氣長槍壹枝（槍枝管制編號
0000000000號）、小型高壓氣體鋼瓶拾瓶及金屬彈
丸壹佰顆，均沒收之。主刑部分應執行有期徒刑貳年陸月，併科
罰金新臺幣玖萬元，罰金如易服勞役，以新臺幣壹仟元折算壹日
。
    事實及理由
壹、構成犯罪事實：
    乙○○明知可發射金屬具有殺傷力之空氣長槍，為槍砲彈藥
    刀械管制條例所管制之物品，未經中央主管機關內政部許可
    不得無故持有或販賣，竟未經許可，出於非法持有具有殺傷
    力之空氣長槍的犯罪意思，於民國94年間某日，透過網際網
    路向真實姓名年籍不詳、綽號「阿元」之成年人，購入價值
    新臺幣（下同）1 萬3,000 元具有殺傷力之空氣長槍1 枝（
    槍枝管制編號0000000000號），價值約數千元之小型高壓氣
    體鋼瓶13瓶、金屬彈丸1 包，價值1 萬2,000 元不具殺傷力
    之瓦斯鎮暴槍1 枝及塑膠彈丸1 包等物，旋即未經許可，而
    無故持有之。詎乙○○因負有債務，竟另行起意，出於販賣
    具有殺傷力之空氣長槍的犯罪意思，自97年1 月23日起，以
    gtr3230 之帳號在Yahoo ！奇摩拍賣網站刊登拍賣廣告，以
    1 萬6,000 元為底價拍賣上開具有殺傷力之空氣長槍1 枝（
    附贈小型高壓氣體鋼瓶及金屬彈丸），經警執行網路巡邏發
    現，佯稱買家約同乙○○於97年1 月25日晚上11時30分許，
    在新竹縣新豐鄉坑子口3 號附近道路交易，由乙○○示範射
    擊性能及威力後，當場表明身分予以逮捕，乙○○因而販賣
    未遂，並查扣上開具有殺傷力之空氣長槍1 枝（槍枝管制編
    號0000000000號）、小型高壓氣體鋼瓶13瓶、金屬彈丸100
    顆、不具殺傷力之瓦斯鎮暴槍1 枝及塑膠彈丸15顆等物，始
    悉上情。
貳、認定犯罪事實所根據的證據及理由：
一、程序部分：
    按傳聞法則之重要理論依據，在於傳聞證據未經當事人之反
    對詰問予以核實，乃予排斥，惟若當事人已放棄對原供述人
    之反對詰問權，於法院審判時表明同意該等傳聞證據可作為
    證據，基於證據資料愈豐富，愈有助於真實發現之理念，並
    貫徹刑事訴訟法修法加重當事人進行主義之精神，確認當事
    人對於證據能力有處分權之制度，傳聞證據經當事人同意作
    為證據，法院認為適當者，亦得為證據。另當事人對於傳聞
    證據表示「沒有意見」，而未於言詞辯論終結前聲明異議（
    Without Objection ），應視為已有將該等傳聞證據採為證
    據之同意，此刑事訴訟法第159 條之5 定有明文。本案被告
    及其辯護人於本院審理程序中已表示對本院所提示調查之卷
    內人證物證之證據能力沒有意見，迄本院辯論終結前，被告
    及其辯護人亦未爭執本案證據之證據能力，依刑事訴訟法第
    159 條之5 第2 項之規定，應視為被告已同意本案相關之傳
    聞證據均可作為證據，本院斟酌本案卷內之證據並非非法取
    得，亦無證明力明顯過低之情形，且經本院於審判期日依法
    進行證據之調查、辯論，被告於訴訟上之程序權，已受保障
    ，前開各該證據，均得採為證據，先予敘明。
二、實體部分：
（一）被告乙○○於警局詢問時、檢察官偵查中之供述，及本院
      準備程序、審理程序訊問時之自白。
（二）網頁列印結果2 紙、照片16幀在卷可查。
（三）扣案之氣動式空氣長槍1 枝（槍枝管制編號0000000000號
      ）、小型高壓氣體鋼瓶13瓶及金屬彈丸100 顆等物可資佐
      證。
（四）(1)送鑑瓦斯長槍1 枝（槍枝管制編號0000000000號），認
      係氣體動力式槍枝，以小型高壓氣體鋼瓶內氣體為發射動
      力，經以金屬彈丸測試3 次，其中彈丸（直徑6.0 mm、重
      量0.88g ）最大發射速度為202 公尺／秒，計算其動能為
      17焦耳，換算其單位面積動能為63焦耳／平方公分；(2)送
      鑑瓦斯鎮暴槍1 枝（槍枝管制編號0000000000），認係氣
      體動力式槍枝，以小型高壓氣體鋼瓶內氣體為發射動力，
      經以金屬彈丸測試3 次，其中彈丸（直徑17.4mm、重量7.
      78g ）最大發射速度為37公尺／秒，計算其動能為5.3 焦
      耳，換算其單位面積動能為2.2 焦耳／平方公分；(3)送鑑
      瓦斯鋼瓶13瓶，認均係小型高壓氣體鋼瓶；(4)送鑑鋼珠1
      包，認均係金屬彈丸；(5)送鑑塑膠子彈1 包，認均係塑膠
      彈丸等情，有內政部警政署刑事警察局97年2 月25日刑鑑
      字第0970017628號槍彈鑑定書1 份在卷可證。又依上開鑑
      定書所載殺傷力之相關數據：（一）依日本科學警察之研
      究結果，彈丸單位面積動能達20焦耳／平方公分，則足以
      穿入人體皮肉層；（二）本局對活豬作射擊測試結果，彈
      丸單位面積動能達24焦耳／平方公分，則足以穿入豬隻皮
      肉層；（三）美國軍醫總署定義：彈丸撞擊動能達58呎磅
      （約為78.6焦耳），則足以使人喪失戰鬥能力；經查，上
      開氣動式空氣長槍（槍枝管制編號0000000000號）經試射
      結果，單位面積動能達63焦耳／平方公分，已超過日本科
      學警察研究彈丸單位面積動能達20焦耳／平方公分，足以
      穿入人體皮肉層，及內政部警政署刑事警察局對活豬作射
      擊測試，彈丸單位面積動能達24焦耳／平方公分，足以穿
      入豬隻皮肉層之結果，是扣案之氣動式空氣長槍（槍枝管
      制編號0000000000號）為可發射金屬具殺傷力之氣動式槍
      枝，足堪認定。
、論罪科刑的理由：
一、論罪：
（一）按未經許可，無故持有具殺傷力槍枝之行為，業已完成充
      足該罪之構成要件，而成立獨立之罪。如嗣後另為行為，
      應係犯意變更，顯屬另行起意，應予併合處罰。
（二）被告乙○○未經許可持有前揭具殺傷力之氣動式空氣長槍
      ，核其所為，係犯槍砲彈藥刀械管制條例第8 條第4 項之
      未經許可，持有可發射金屬具有殺傷力之空氣長槍罪。另
      被告與無購買真意之員警為販賣槍枝行為，核其所為，係
      犯槍砲彈藥刀械管制條例第8 條第5 項、第1 項之未經許
      可販賣可發射金屬具有殺傷力之空氣長槍未遂罪。
（三）原起訴書記載被告所犯法條係槍砲彈藥刀械管制條例第8
      條第4 項之意圖販賣而陳列可發射子彈具有殺傷力之槍枝
      罪，業經蒞庭之公訴檢察官以臺灣新竹地方法院檢察署檢
      察官97年度蒞字第2444號補充理由書，變更起訴法條為槍
      砲彈藥刀械管制條例第8 條第5 項、第1 項之販賣可發射
      子彈具有殺傷力之槍枝未遂罪，本院自無需變更起訴法條
      。
（四）未遂犯：販賣槍枝部分，被告已著手於犯罪行為之實行而
      不遂，為未遂犯，應依刑法第25條第2 項規定，減輕其刑
      。
（五）查持有槍砲為長時間之繼續，乃行為之繼續而非狀態之繼
      續，故如未受允准，持有槍砲而無正當理由之行為持續長
      時間，於終止持有前，均在其犯罪行為實施中。其間法律
      縱有變更，其行為既繼續實施至新法施行以後，即與犯罪
      後法律有變更之情形不同，不生新舊法比較適用之問題，
      最高法院75年度台上字第3370號判決意旨參照。又刑法部
      分條文雖於94年2 月2 日修正公布，並於95年7 月1 日施
      行，而本件被告持有前揭槍枝之期間，係自94年間某日起
      （即前揭修正刑法施行前）至97年1 月底止（即前揭修正
      刑法施行後），依前揭說明，持有槍枝乃行為之繼續而非
      狀態之繼續，故不生行為後法律變更，應為新舊法比較之
      問題，自應適用行為終止時之現行刑法等相關規定論處。
（六）刑罰減輕事由（刑法第59條）：查被告乙○○因一時好奇
      及個人興趣，思慮欠周，持有槍枝的犯罪動機係因受拍賣
      網站廣告之吸引，而購買具有殺傷力之空氣長槍把玩，復
      因經濟困難，方仿效前開購買方式而在拍賣網站刊登廣告
      販售換取現金；由其客觀上之犯罪情狀觀之，可認被告持
      有槍械並無犯罪不法意圖，對社會治安亦尚未造成嚴重危
      害，情節尚屬輕微，另嗣後販賣槍枝的犯罪動機係為償還
      債務，並非貪圖獲取較購買時價錢為高的差額利益，且拍
      賣廣告內容表示此槍合法出速，顯示其所欲吸引之買家應
      係生存遊戲的玩家，而非欲持槍枝犯罪之人，又被告自犯
      罪後就案情始末業已供承不諱，坦然面對深感懊悔，目前
      經營小吃店，從事餐飲工作，謀有正職等情，有被告之供
      述及工作照片5 幀附卷可查，是認被告在客觀上足以引起
      一般同情，被告犯罪之情狀顯有可憫恕之處，被告持有可
      發射金屬具有殺傷力之空氣長槍罪如科以法定最低刑度仍
      嫌過重，另販賣可發射金屬具有殺傷力之空氣長槍未遂罪
      ，依未遂犯之規定減刑後之最低度刑亦嫌過重，爰均依刑
      法第59條規定酌量減輕其刑度。又販賣槍枝未遂罪部分，
      同時有2 種減輕事由，應予遞減。
（七）數罪併罰：被告於94年間某日起持有上開槍枝之初，尚無
      將上開槍枝販賣之犯意，而係未經許可，無故持有上開槍
      枝之後，於97年1 月底，因負有債務缺錢償還，乃另行起
      意，欲將上開槍枝販賣予他人，以取得相當之款項，且前
      後相距達2 年多之久，顯然被告於持有上開槍枝之初，並
      無於當時即有將上開槍枝販賣之意思，被告當初之未經許
      可持有槍枝之行為，已獨立構成犯罪，被告嗣後起意將上
      開槍枝販賣，自應依刑法第50條規定併合處罰，尚難因被
      告原持有上開槍枝，嗣後再行販賣上開槍枝，即認被告持
      有槍枝之低度行為，為嗣後之販賣上開槍枝高度行為所吸
      收，而僅論以販賣槍枝罪。是被告乙○○上開所犯未經許
      可販賣空氣長槍及未經許可無故持有空氣長槍2 罪，犯意
      各別，罪名不同，行為互異，應分論併罰。公訴人雖僅於
      起訴書證據並所犯法條欄第2 項認被告涉犯槍砲彈藥刀械
      管制條例第8 條第4 項之意圖販賣而陳列可發射子彈具有
      殺傷力之槍枝罪嫌，及以97年度蒞字第2444號補充理由書
      變更起訴法條為槍砲彈藥刀械管制條例第8 條第5 項、第
      1 項之販賣可發射子彈具有殺傷力之槍枝未遂罪嫌，惟公
      訴人於起訴書犯罪事實欄業已載明被告未經許可而持有上
      開槍枝之事實，顯然被告未經許可，無故持有上開槍枝部
      分，亦在公訴人起訴之範圍內，本院自仍得就被告未經許
      可，無故持有上開槍枝部分審究。
二、科刑：
（一）主刑：審酌被告僅因興趣即購買具殺傷力之空氣長槍，並
      將之無故持有，然並未持之以犯罪，及嗣後因經濟困難另
      行起意販賣之犯罪動機、目的、手段，未造成實際危害，
      及被告之生活狀況、品行，以及被告犯罪後坦白承認犯行
      ，於審理中亦未再聲請調查證據，以節省司法資源及成本
      之支出，並於審理後分別捐贈公益團體財團法人法律扶助
      基金會1 萬元、財團法人犯罪被害人保護協會臺灣新竹分
      會1 萬元、財團法人新竹市私立愛恒啟能中心2 萬元、中
      華民國觀護協會新竹區分會2 萬元、財團法人天主教善牧
      社會福利基金會1 萬元、新竹市觀護志工協進會1 萬元、
      財團法人台灣省天主教會新竹教區附設私立藍天家園1 萬
      元及財團法人臺灣更生保護會新竹分會1 萬元，有郵政跨
      行匯款申請書8 紙正本附於本院卷宗可查，顯見被告犯後
      已具悔意，態度良好等一切情狀，分別量處如主文所示之
      刑及併科罰金，並就罰金部分，諭知易服勞役之折算標準
      ，及定其應執行之刑，以資懲儆。
（二）從刑（沒收）：扣案之可發射金屬具殺傷力之空氣長槍1
      枝（槍枝管制編號0000000000號），及扣案之小型高壓氣
      體鋼瓶13瓶，為附屬於該空氣長槍之物，應與該空氣長槍
      同視而為一併處分，亦均屬違禁物，應依刑法第38條第1
      項第1 款之規定併為宣告沒收之；另扣案之金屬彈丸100
      顆，均係被告乙○○所有，且供前述空氣長槍擊發以造成
      殺傷力之物，核屬供犯罪所用之物，業據被告供明在卷，
      應依刑法第38條第1 項第2 款之規定宣告沒收之。至不具
      殺傷力之瓦斯鎮暴槍1 枝（槍枝管制編號0000000000號）
      及塑膠彈丸15顆等物品，既非違禁物，且與本件犯罪無關
      ，爰均不為沒收之宣告。
肆、適用法律依據：
一、程序法方面：刑事訴訟法第299 條第1 項前段。
二、實體法方面：槍砲彈藥刀械管制條例第8 條第4 項、第8 條
    第5 項、第1 項，刑法第11條前段、第25條第2 項、第42條
    第3 項前段、第59條、第51條第5 款、第7 款、第38條第1
    項第1 款、第2 款，判決如主文。
本案經檢察官郭進昌到庭執行職務。
中    華    民    國    97    年    7     月    18    日
                  刑事第四庭審判長法  官  林秋宜
                                  法  官  劉兆菊
                                  法  官  馮俊郎
以上正本證明與原本無異。
如不服本判決，得自收受送達之日起10日內，向本院提起上訴。
上訴書狀應敘述具體理由。上訴書狀未敘述上訴理由者，應於上
訴期間屆滿後20日內補提理由書狀於本院（均須按他造當事人之
人數附繕本）「切勿逕送上級法院」。
中    華    民    國    97    年    7     月    18    日
                                  書記官  鄧雪怡
附錄本案論罪科刑實體法條全文：
槍砲彈藥刀械管制條例第8 條：
未經許可，製造、販賣或運輸鋼筆槍、瓦斯槍、麻醉槍、獵槍
  、空氣槍或第4 條第1 項第1 款所定其他可發射金屬或子彈具
  有殺傷力之各式槍砲者，處無期徒刑或5 年以上有期徒刑，併
  科新臺幣1 千萬元以下罰金。
未經許可，轉讓、出租或出借前項所列槍枝者，處5 年以上有
  期徒刑，併科新臺幣1 千萬元以下罰金。
意圖供自己或他人犯罪之用，而犯前2 項之罪者，處無期徒刑
  或7 年以上有期徒刑，併科新臺幣1 千萬元以下罰金。
未經許可，持有、寄藏或意圖販賣而陳列第1 項所列槍枝者，
  處3 年以上10年以下有期徒刑，併科新臺幣700 萬元以下罰金
  。
第1 項至第3 項之未遂犯罰之。


司法院資訊處製作；財團法人民間司法改革基金會備份。
